臺灣臺南地方法院民事判決
111年度訴字第392號
原      告  楊坤洲  
訴訟代理人  陳冠仁律師
            孟士珉律師
被      告  吳雪慈  
訴訟代理人  呂承育律師
被      告  方勝賢  

            鐘啟元  
上列當事人間請求侵權行為損害賠償事件，經於民國111年8月8
日言詞辯論終結，本院判決如下：
    主    　文
被告丙○○應給付原告新臺幣100,000元，及自民國111年4月4日起
至清償日止，按週年利率百分之5計算之利息。
原告其餘之訴及假執行之聲請均駁回。
本判決於原告勝訴部分得假執行。但被告丙○○如以新臺幣100,00
0元為原告預供擔保，得免為假執行。
訴訟費用由被告丙○○負擔10分之1，餘由原告負擔。
    事實及理由
一、原告起訴主張：伊與被告丙○○於民國102年6月24日結婚，至
    110年2月22日兩願離婚。被告乙○○明知丙○○為有婚姻之人，
    兩人竟有曖昧對話，及不堪入目之親密視訊，丙○○更直接裸
    露上身與乙○○視訊對話，兩人更發生性行為，與丙○○共同故
    意侵害伊之配偶權。被告甲○○明知丙○○為有婚姻之人，竟同
    行出遊過夜、並有親吻等行為，亦與丙○○共同故意侵害伊之
    配偶權，爰依侵權行為法律關係，請求被告3人賠償非財產
    上損害等語。並聲明：㈠乙○○、丙○○應連帶給付原告新臺幣(
    下同)500,000元，及自起訴狀繕本送達翌日起至清償日止，
    按週年利率5％計算之利息；㈡甲○○、丙○○應連帶給付原告500
    ,000元，及自起訴狀繕本送達翌日起至清償日止，按週年利
    率5％計算之利息；㈢願供擔保請准宣告假執行。
二、被告抗辯：
  ㈠乙○○：否認原告提出之簡訊及曖昧對話暨視訊截圖為伊所傳
    送，況伊與丙○○約於104、105年間於工作場所結識，原告曾
    在106年間即認為伊與丙○○有侵害其配偶權之情事，並經當
    時伊之主管於106年11月15日、16日向原告說明，縱認伊有
    侵權行為，迄原告提出本件請求，已罹於2年時效，伊為時
    效抗辯等語。並聲明：⒈原告之訴駁回；⒉願供擔保，請准免
    為假執行。
　㈡甲○○：伊固與丙○○有交往，惟自始即向丙○○確認，並經丙○○
    表示已離婚，伊無侵權行為之故意或過失等語。並聲明：⒈
    原告之訴駁回；⒉願供擔保，請准免為假執行。
　㈢丙○○：否認原告主張伊與乙○○之共同侵害配偶權之事實，原
    告所提之簡訊內容亦無法得知係指稱伊與乙○○；原告私自從
    伊手機截取照片及影片，侵害其隱私權，是前揭照片、影片
    自無證據能力；伊於109年8月間與甲○○出遊時，確向甲○○表
    示已經離婚。伊與原告間之婚姻關係早已破裂，縱使侵害原
    告之配偶權，亦無損害可言等語。並聲明：⒈原告之訴駁回
    ；⒉願供擔保，請准免為假執行。　
三、原告主張與丙○○婚姻關係存續期間為102年6月24日至110年2
    月22日，為丙○○所不爭執，自應認為真實。至原告主張丙○○
    分別與乙○○、甲○○共同侵害其配偶權，則均為被告所否認，
    並以前詞置辯。是本件之爭點在於：㈠乙○○、丙○○主張時效
    抗辯是否有理由？㈡丙○○、甲○○有無共同侵害原告之配偶權
    ？㈢如有，原告得請求之金額為何？
四、得心證之理由：
　㈠因侵權行為所生之損害賠償請求權，自請求權人知有損害及
    賠償義務人時起，2年間不行使而消滅，民法第197條第1項
    定有明文。查原告主張在105、106年乙○○、丙○○以前揭行為
    共同侵害其配偶權行為，而乙○○辯稱106年11月間其工作上
    之主管已出面向原告說明此事，並提出簡訊乙則，為原告所
    不爭執，可證原告於106年11月已知上情，惟遲至111年3月4
    日始具狀起訴，已逾2年，時效自已消滅，是本件乙○○、丙○○為時效抗辯，自屬有理。從而，原告請求乙○○、丙○○給付
    如其聲明所示之金額，自屬無據。　
　㈡當事人主張有利於己之事實者，就其事實有舉證之責任，民
    事訴訟法第277條前段定有明文。依民法第184條第1項前段
    規定，侵權行為之成立，須行為人因故意過失不法侵害他人
    權利，亦即行為人須具備歸責性、違法性，並不法行為與損
    害間有因果關係，始能成立，且主張侵權行為損害賠償請求
    權之人，對於侵權行為之成立要件應負舉證責任，最高法院
    100年度台上字第328號判決意旨可資參照。查原告主張甲○○
    明知丙○○為有婚姻關係之人，仍逾越通常一般男女份際及社
    交禮節之親密交往，不法侵害原告之配偶權而情節重大等情
    ，業據甲○○所否認，依前揭說明，自應由原告就其主張利己
    事實部分負舉證責任。原告固主張丙○○任職期間甲○○為丙○○
    之上級主管，因熟識而交往，身為上司焉有不知下屬為有夫
    之婦之理等語。惟上司應知悉下屬之婚姻狀況乙情，無邏輯
    上之必然，且經甲○○、丙○○任職之南都汽車股份有限公司函
    覆稱：甲○○於103年間任職歸仁營業所，迄111年間調離；丙○○係於104年5月至歸仁所任職，擔任沈經理之業務助理，非
    甲○○之下屬，並於107年4月離職等語。可知原告主張之甲○○
    與丙○○兩人上司與下屬關係，並不實在，所為之上開推論自
    不足採。況丙○○以證人之身分於本院證稱109年兩人再次見
    面時，其向甲○○陳稱已離婚等語，是縱使甲○○職務上曾知悉
    丙○○已婚，尚難認於丙○○表示已無婚姻狀態下，甲○○另有注
    意義務須探求丙○○所述是否真實，而有過失侵權之事實。是
    甲○○主觀上既無侵害原告配偶權之故意，又無注意義務違反
    而有過失責任，原告請求甲○○應與丙○○連帶給付如其聲明所
    示之金額，自屬無據。　　
　㈢參酌民法第184條第1項、第195條第1項、第3項等規定，可知
    故意不法侵害他人配偶關係之身分法益而情節重大，被害人
    雖非財產上之損害，亦得請求賠償相當之金額。又婚姻係以
    夫妻之共同生活為其目的，配偶應互相協力保持其共同生活
    之圓滿安全及幸福，而夫妻互守誠實，係為確保其共同生活
    之圓滿安全及幸福之必要條件，配偶自有因婚姻契約而互負
    誠實之義務，配偶之一方行為不誠實，破壞共同生活之圓滿
    安全及幸福者，即為違反因婚姻契約之義務而侵害他方之權
    利。是所謂配偶權，係指配偶間因婚姻關係成立以互負誠實
    義務為內容之權利，一方配偶與第三人通姦，或逾越婚姻誠
    實義務之行為，諸如與配偶以外之人同宿一室、摟抱、親吻
    或其他行為，依社會一般通念，足以破壞夫妻共同生活圓滿
    、安全及幸福，而有違婚姻關係配偶間應負之誠實義務者，
    均屬共同侵害他方配偶之配偶權。經查：
　⒈丙○○自承於婚姻關係存續中之109年8月曾與甲○○結伴出遊（
    本院卷第44、88頁），且於原告以證人身分詢問丙○○「在我
    （即原告）發現你們（即丙○○、甲○○）的影片（原證3的錄
    影光碟），錄影的時間（西元2020年8月開始）是否證人（
    即丙○○）與被告甲○○已經交往了？」，丙○○回答稱「時間記
    不得，但是那時已經交往了」等語（本院卷第107-108頁）
    ，是有關原證3之錄影畫面丙○○雖爭執其證據能力，惟經原
    告於證人詢問程序引為詢問內容，丙○○並對該內容為證述，
    應認已回復其證據能力，得為本案之判斷依據。而原證3之
    錄影畫面業經本院當庭勘驗（本院卷第53頁），丙○○、甲○○
    確有依偎於床上，相互撫摸及親吻之行為，原告無法證明甲○○為上開行為時知悉丙○○婚姻關係仍然存續，而不構成侵權
    行為，已如前述，惟丙○○為與原告婚姻關係之當事人，自不
    能諉為不知自身婚姻狀況，而上開行為確已逾越婚姻誠實義
    務之行為，而與配偶以外之人同宿一室、摟抱、親吻，依社
    會一般通念，足以破壞夫妻共同生活圓滿、安全及幸福，而
    有違婚姻關係配偶間應負之誠實義務，自屬不法侵害原告基
    於配偶關係之身分法益而情節重大，堪認原告受有精神上痛
    苦之損害，且此損害與丙○○前述行為間有相當因果關係，依
    前揭說明，原告依民法侵權行為損害賠償法律關係，請求丙○○負侵權責任，賠償其所受非財產上之損害，應屬有據。
  ⒉不法侵害他人之人格權，被害人受有非財產上損害，請求加
    害人賠償相當金額之慰撫金時，法院對於慰撫金之量定，應
    斟酌實際加害情形、所造成之影響、被害人痛苦之程度、兩
    造之身分地位經濟情形及其他各種狀況，以核定相當之數額
    。而身分法益與人格法益同屬非財產法益，依同一理由，前
    揭有關人格法益受侵害而酌定慰撫金之標準，自得為本件衡
    量因身分法益受侵害所生損害賠償金額之參考。審酌原告自
    述其為職業軍人，丙○○行為時已離職無業，兼衡丙○○加害情
    事、侵害配偶權期間及行為、原告與丙○○對事件發生之陳述
    、原告所受之痛苦程度等一切情狀，認原告配偶權受丙○○侵
    害之非財產上損害以100,000元為適當，在此部分應予准許
    。至逾此範圍之請求，則屬過高而無理由。
五、綜上所述，原告依侵權行為之法律關係，請求丙○○給付100,
    000元，及依民法第229條、第233條第1項及第203條規定，
    請求自111年4月4日起至清償日止，按週年利率5％計算之利
    息，為有理由，應予准許；其餘部分原告請求為無理由，應
    予駁回。又本件判決所命丙○○給付之金額未逾500,000元，
    就原告勝訴部分，依民事訴訟法第389條第1項第5款之規定
    ，應依職權宣告假執行；丙○○聲明願供擔保免為假執行，於
    法相符，宣告被告如預供相當之擔保，得免為假執行。至原
    告敗訴部分，其假執行之聲請，已失所附麗，不應准許，併
    予駁回。並依民事訴訟法第79條規定，諭知兩造負擔訴訟費
    用之比例。
六、本件事實已臻明確，兩造其餘之攻擊或防禦方法，及所援用
    之證據，經本院斟酌後，認為與判決基礎之事實並無影響，
    均不足以影響本裁判之結果，自無庸一一詳予論駁之必要。
七、據上論結，本件原告之訴為一部有理由，一部無理由，判決
    如主文。　　
中　　華　　民　　國　　111 　年　　9 　　月　　8 　　日
                  民事第一庭  法  官　施介元
以上正本係照原本作成。
如對本判決上訴，須於判決送達後20日內向本院提出上訴狀。
如委任律師提起上訴者，應一併繳納上訴審裁判費。
中　　華　　民　　國　　111 　年　　9 　　月　　8 　　日
                             書 記 官  曾怡嘉